臺灣新北地方法院刑事裁定　　　　　110年度單禁沒字第101號
聲　請　人　臺灣新北地方檢察署檢察官
被　　　告　曾定紳




上列聲請人聲請宣告沒收違禁物案件（110 年度聲沒字第490 號
），本院裁定如下：
    主  文
扣案如附表一編號1 至3 、附表二、附表三編號1 至2 「扣押物
品名稱及數量」欄所示之物均沒收銷燬之。
其餘聲請駁回。
    理  由
一、聲請意旨略以：如附表一至四「偵查案號」欄所示被告曾定
    紳施用毒品案件，經臺灣新北地方檢察署檢察官（下稱新北
    地檢署）以110 年度毒偵字第86、295 、2690、4709號為不
    起訴處分確定在案，而前開案件分別查扣之如附表一編號1
    、附表二、附表三編號1 「扣押物品名稱及數量」欄所示之
    物，分別含有第二級毒品甲基安非他命成分，均屬違禁物，
    爰依刑法第40條第2 項、毒品危害防制條例第18條第1 項前
    段之規定，聲請單獨宣告沒收銷燬；至於其餘如附表一編號
    2 至4 、附表三編號2 、附表四「扣押物品名稱及數量」欄
    所示之吸食器具及針筒等扣案物，為被告所有供施用毒品所
    用之物，亦請依法宣告沒收等語。
二、按單獨宣告沒收由檢察官聲請違法行為地、沒收財產所在地
    或其財產所有人之住所、居所或所在地之法院裁定之，刑事
    訴訟法第455 條之34定有明文。查本案被告住所地、所在地
    、扣案物所在地，均在本院轄區，本院就本案自有管轄權，
    合先敘明。
三、次按違禁物或專科沒收之物得單獨宣告沒收，刑法第40條第
    2 項定有明文；再查獲之第一、二級毒品及專供製造或施用
    第一、二級毒品之器具，不問屬於犯罪行為人與否，均沒收
    銷燬之，毒品危害防制條例第18條第1 項前段亦有明定。而
    毒品危害防制條例第18條第1 項之規定，得諭知沒收並銷燬
    者，以查獲之毒品及專供製造或施用毒品之器具為限，並不
    及於毒品之包裝袋、吸食器及分裝匙等工具，然若毒品本身
    已經微量附著器具內，無從析離，該器具自應隨同毒品一併
    沒收銷燬。
四、經查：
㈠、附表一至四「偵查案號」欄所示被告施用毒品案件，經新北
    地檢署檢察官以110 年度毒偵字第86、295 、2690、4709號
    為不起訴處分確定，有該不起訴處分書、臺灣高等法院被告
    前案紀錄表各1 份在卷可稽，並經本院核閱相關卷宗無訛。
    而前開案件分別查扣之如附表一編號1 、附表二、附表三編
    號1 「扣押物品名稱及數量」欄所示之物，經分別送請臺北
    市政府警察局、臺北榮民總醫院、台灣尖端先進生技醫藥股
    份有限公司（下稱台灣尖端公司）鑑驗後，其等鑑定結果各
    如附表一編號1 、附表二、附表三編號1 「鑑定結果」欄所
    示，此有如附表一編號1 、附表二、附表三編號1 「鑑定書
    」欄所示之鑑定書、毒品證物鑑定分析報告各1 份在卷可證
    ，足認如附表一編號1 、附表二、附表三編號1 所示之扣案
    物均屬違禁物無訛，應依毒品危害防制條例第18條第1 項前
    段，宣告沒收銷燬之。而裝放前開扣案物之包裝袋，因與毒
    品難以完全析離，且無析離之實益及必要，應與毒品視為一
    體，併予沒收銷燬之，至因鑑驗耗盡之毒品既已滅失，自無
    庸再為沒收銷燬之諭知，附此敘明。
㈡、再者，扣案如附表一編號2 、3 、附表三編號2 「扣押物品
    名稱及數量」欄所示之物，經分別送請交通部民用航空局航
    空醫務中心、台灣尖端公司鑑驗後，其等鑑定結果各如附表
    一編號2 、3 、附表三編號2 「鑑定結果」欄所示，此有如
    附表一編號2 、3 、附表三編號2 「鑑定書」欄所示之毒品
    鑑定書、毒品證物鑑定分析報告各1 份在卷可佐，而上開扣
    案物分別留有第二級毒品甲基安非他命、第一級毒品海洛因
    成分，依目前科學技術，無論採何種方式均會有極微量毒品
    殘留而無法析離，均應整體視為查獲毒品，是該等扣案物亦
    均屬違禁物，應依毒品危害防制條例第18條第1 項前段規定
    宣告沒收銷燬。聲請意旨就此部分認僅係被告所有供其施用
    毒品所用之物，並聲請宣告沒收（惟漏引法條），容有誤會
    ，然揆之前揭說明，上開扣案物既屬違禁物，當屬得單獨宣
    告沒收之物，本院仍得裁定宣告沒收銷燬之，並自行援引適
    當之規定，不受聲請意旨聲請宣告沒收之限制，附此敘明。
㈢、另扣案如附表一編號4 、附表三編號3 、附表四所示之物均
    未送鑑驗，無從證明該等扣案物留有第一級毒品或第二級毒
    品成分，而得將之與第一級毒品或第二級毒品同視，自難認
    屬違禁物。再則，就附表一編號4 之扣案物部分，據被告於
    臺灣臺北地方法院（下稱臺北地院）準備程序時供稱：伊這
    次是將海洛因跟甲基安非他命一起放到針筒裡面注射，伊一
    次只有用一支針筒等語（見臺北地院109 年度審訴字第339
    號卷第82至83頁），是該扣案物無從認定與附表一編號4 「
    偵查案號」欄所示案件之施用毒品犯行有關；就附表三編號
    3 之扣案物部分，據被告於偵查中供稱：伊是於民國109 年
    12月2 日中午12時許，在伊板橋長安街住所施用第一級毒品
    海洛因及第二級毒品（甲基）安非他命，伊是將第一級毒品
    海洛因及第二級毒品（甲基）安非他命混合後放入針筒一起
    注射施用等語（見新北地檢署110 年度毒偵字第86號卷第39
    頁），衡情被告僅會以1 支針筒供該次施用毒品犯行之用，
    則卷內既無事證證明此等扣案物留有上開毒品成分，實難認
    該等扣案物與附表三編號3 「偵查案號」欄所示案件之施用
    毒品犯行有關；就附表四之扣案物部分，據被告於偵查中供
    稱：伊於109 年2 月16日晚上8 、9 時許，在新北市○○區
    ○○街000 號4 樓住處內，將海洛因及（甲基）安非他命的
    粉末一起放入玻璃球內點火燒烤，吸食產生之煙霧等語（見
    新北地檢署109 年度毒偵字第3151號卷第6 頁），則被告係
    以玻璃球吸食器供如附表四「偵查案號」欄所示案件之施用
    毒品犯行所用，業已自承在卷，而非以附表四「扣押物品名
    稱及數量」欄所示之針筒作為上開犯行之工具，亦為本件聲
    請意旨所認，顯見此扣案物亦與附表四「偵查案號」欄所示
    案件之施用毒品犯行無關。因此，附表一編號4 、附表三編
    號3 、附表四所示之物均非違禁物，亦均與被告所涉各該犯
    行無涉，而無從併於本件宣告沒收，此部分之聲請自應予駁
    回。
五、依刑事訴訟法第220 條、第455 條之36第1 項前段、第2 項
    ，毒品危害防制條例第18條第1 項前段，刑法第11條、第40
    條第2 項，裁定如主文。
中    華    民    國   110    年    10    月    25    日
                  刑事第十五庭    法  官  梁世樺
以上正本證明與原本無異。
如不服本裁定應於裁定送達後5 日內向本院提出抗告狀。
                                  書記官  曾翊凱
中    華    民    國   110    年    10    月    25    日
附表一：
┌─┬─────┬──────────┬───────────┬────────────┐
│編│扣押物品名│鑑定結果            │鑑定書                │偵查案號                │
│號│稱及數量  │                    │                      │                        │
├─┼─────┼──────────┼───────────┼────────────┤
│1 │白色透明晶│總毛重9.54公克，總淨│臺北市政府警察局108 年│臺灣新北地方檢察署110 年│
│  │體2 包    │重8.99公克，總驗餘淨│北市鑑毒字第398 號鑑定│度毒偵字第4709號        │
│  │          │重8.97公克，檢出第二│書（見臺灣臺北地方檢察│                        │
│  │          │級毒品甲基安非他命成│署109 年度毒偵字第88號│                        │
│  │          │分。                │第133 頁）            │                        │
├─┼─────┼──────────┼───────────┼────────────┤
│2 │含有第二級│左列扣案物經乙醇沖洗│交通部民用航空局航空醫│臺灣新北地方檢察署110 年│
│  │毒品甲基安│，檢出第二級毒品甲基│務中心109 年1 月10日航│度毒偵字第4709號        │
│  │非他命成分│安非他命成分。      │藥鑑字第0000000 號毒品│                        │
│  │之玻璃球吸│                    │鑑定書（見臺灣臺北地方│                        │
│  │食器具1 組│                    │檢察署109 年度毒偵字第│                        │
│  │          │                    │88號卷第173 頁）      │                        │
├─┼─────┼──────────┼───────────┼────────────┤
│3 │含有第一級│左列扣案物經乙醇沖洗│交通部民用航空局航空醫│臺灣新北地方檢察署110 年│
│  │毒品海洛因│，檢出第一級毒品海洛│務中心109 年1 月10日航│度毒偵字第4709號        │
│  │成分之注射│因成分。            │藥鑑字第0000000 號毒品│                        │
│  │針筒1 支  │                    │鑑定書（見臺灣臺北地方│                        │
│  │          │                    │檢察署109 年度毒偵字第│                        │
│  │          │                    │88號卷第173 頁）      │                        │
├─┼─────┼──────────┼───────────┼────────────┤
│4 │注射針筒4 │未檢驗              │無                    │臺灣新北地方檢察署110 年│
│  │支        │                    │                      │度毒偵字第4709號        │
└─┴─────┴──────────┴───────────┴────────────┘
　
　
附表二
┌─┬─────┬──────────┬────────────┬───────────┐
│編│扣押物品名│鑑定結果            │鑑定書                  │偵查案號              │
│號│稱及數量  │                    │                        │                      │
├─┼─────┼──────────┼────────────┼───────────┤
│1 │白色或透明│毛重3.1226公克（含2 │臺北榮民總醫院109 年5 月│新北地檢署110 年度毒偵│
│  │晶體2 包  │個塑膠袋及2 張標籤重│13日北榮毒鑑字第C0000000│字第295 號            │
│  │          │），淨重2.4533公克，│號毒品成分鑑定書（見新北│                      │
│  │          │驗餘淨重2.4505公克，│地檢署109 年度毒偵字第20│                      │
│  │          │檢出第二級毒品甲基安│64號卷第38頁）          │                      │
│  │          │非他命成分。        │                        │                      │
└─┴─────┴──────────┴────────────┴───────────┘
　
　
　
　
附表三
┌─┬─────┬──────────────┬─────────┬──────────┐
│編│扣押物品名│鑑定結果                    │鑑定書            │偵查案號            │
│號│稱及數量  │                            │                  │                    │
├─┼─────┼──────────────┼─────────┼──────────┤
│1 │白色透明結│毛重0.31公克，淨重0.077 公克│台灣尖端先進生技醫│新北地檢署110 年度毒│
│  │晶1 包    │，驗餘淨重0.075 公克，檢出第│藥股份有限公司毒品│偵字第86號          │
│  │          │二級毒品甲基安非他命成分。  │證物鑑定分析報告（│                    │
│  │          │                            │見新北地檢署110 年│                    │
│  │          │                            │度毒偵字第86號卷第│                    │
│  │          │                            │43頁正面）        │                    │
├─┼─────┼──────────────┼─────────┼──────────┤
│2 │含有第一級│左列扣案物（隨機取1 件進行分│台灣尖端先進生技醫│新北地檢署110 年度毒│
│  │毒品海洛因│析，實驗室分析編號DAA2948-2 │藥股份有限公司毒品│偵字第86號          │
│  │成分之針筒│）檢出含有第一級毒品海洛因成│證物鑑定分析報告（│                    │
│  │1 支      │分。                        │見新北地檢署110 年│                    │
│  │          │                            │度毒偵字第86號卷第│                    │
│  │          │                            │43頁反面）        │                    │
├─┼─────┼──────────────┼─────────┼──────────┤
│3 │針筒2 支  │未檢驗                      │無                │新北地檢署110 年度毒│
│  │          │                            │                  │偵字第86號          │
└─┴─────┴──────────────┴─────────┴──────────┘
　
　
　
附表四
┌─┬─────┬─────────────┬─────────┬───────────┐
│編│扣押物品名│鑑定結果                  │鑑定書            │偵查案號              │
│號│稱及數量  │                          │                  │                      │
├─┼─────┼─────────────┼─────────┼───────────┤
│1 │針筒1 支  │未檢驗                    │無                │臺灣新北地方檢察署110 │
│  │          │                          │                  │年度毒偵字第2690號    │
└─┴─────┴─────────────┴─────────┴───────────┘